【裁判字號】    85,台上,2626
【裁判日期】    850530
【裁判案由】    殺人未遂
【裁判全文】
最高法院刑事判決                              八十五年度台上字第二六二六號
    上  訴  人  甲○○  男    .
    選任辯護人  蘇昭德律師
右上訴人因殺人未遂等罪案件，不服台灣高等法院高雄分院中華民國八十四年七月十
一日第二審更審判決（八十三年度上更(一)字第二二三號，起訴案號：台灣高雄地方法
院檢察署八十二年度偵字第一七一一一號），提起上訴，本院判決如左：
    主  文
上訴駁回。
    理  由
本件理由分二部分說明之：
一關於殺人未遂部分：
本件原判決認定上訴人甲○○於民國八十二年八月八日凌晨三時十分許，帶前已持
有之可發射金屬具有殺傷力之ＳＰ－一○○型玩具空氣槍一支，附有壓縮之二氧化碳
氣體鋼瓶一只，及其充作子彈之鋼珠十一顆，駕駛其所有ＸＶ－五五○○自用小客車
，沿高雄市○○區○○路向北行駛，途經南台路九十五號屋前時，適有由李強駕駛之
ＸＷ－二八二二號自用小客車，停於其前方路上，擋住其去向，上訴人憤而開車衝撞
李車後方，李強下車欲與之理論，上訴人竟取出前開空氣槍，裝填金屬鋼珠十一顆，
並基於殺人之犯意，先向李車後車窗導流板射擊一發，李強見狀恐懼欲上車，上訴人
又在距七、八公尺處朝李強之頭部射擊一發，鋼珠從李強之左眼角擦過，李強乃上前
表示馬上將車開走，即坐上其車駕駛座，並轉身表示歉意，上訴人乘李車尚未關門，
在僅約半公尺處，再朝李強之胸部射擊一發，李強中彈（鋼珠）後，即關上車門急駛
而去，上訴人復自後朝李車射擊二發，幸僅擊中李車駕駛座旁及後車窗之玻璃。李強
除左眼角輕微擦傷瘀血外，左前胸被擊致挫裂傷，合併左血胸、心包膜填塞、左心室
損傷，駕車行至高雄市○○○路宏一西藥房前，終因體力不支，撞及路旁之計程車，
經其友黃進南送醫急救，方免於死。嗣於同日下午四時許，經警在高雄市○○區○○
路二三九巷二十八號查獲上訴人，並扣得前開空氣槍一支、含壓縮之二氧化碳氣體鋼
瓶一支，及尚未射擊之金屬鋼珠六顆等情。係以上開事實，業據被害人李強於第一審
審理中指訴綦詳，核與目擊證人黃進南在偵審時供證情節相符，被害人遭射擊後致成
前開記載之傷勢，如不及時開刀治療，即有生命危險，亦經為李強開刀治療之高雄醫
學院醫師張劍嶂證述明確。並有扣案ＳＴ－一○○型玩具空氣槍一支、附有壓縮二氧
化碳氣體鋼瓶一只，及充作該空氣子彈之小鋼珠六顆，可資佐證。該空氣槍具有殺傷
力，復有內政部警政署刑事警察局鑑驗通知書在卷為憑。此外尚有李強之急診病歷表
暨診斷證明書附卷可稽，為其所憑之證據及其認定之理由。而以上訴人雖辯稱：當時
伊係因酒醉，且與李強互毆之際，見李車又下來二人，伊方取槍出來，在與李強拉扯
間誤觸板機，而擊中李強胸部，並無殺人之故意，尤其伊係自首等語。惟查上訴人就
犯罪時間、地點、犯罪經過及其犯罪前後之去向，均認識清楚，記憶無誤，是縱其在
案發前有飲酒，亦未酒醉，並致其有精神上之障即達精神耗弱或心神喪失之程度。
當時李強車上僅有證人黃進南一人，並無第三人，且僅李強下車欲與上訴人理論，黃
進南並未下車（上訴人亦未指認黃某下車），迭據黃進南供證在卷。可見上訴人所稱
李車有二人下來云云，顯非實在。依據急診病歷表記載，鋼珠係由被害人左乳上方四
公分處由上往下斜射入李強之心臟，足證李強指稱上訴人持槍直接從高瞄準其胸部射
擊，尚非虛構。且上訴人接連射擊五發，何能謂係誤觸板機而擊發﹖又人之頭部及胸
部，均係致命要害之部位，上訴人竟朝李強該要害部位射擊，其有殺人之故意，至為
明顯。承辦本案之刑警楊勝雄在第一審及原審證稱：查得車牌號碼ＸＶ－五五○○自
用小客車之所有人及當日駕該車者均為上訴人，並認上訴人涉嫌殺人後，上訴人之母
黃劉麗容方打電話給伊說：上訴人願意投案。上訴人既係在刑警楊勝雄依據確切證據
認為其涉嫌射擊李強之後，方願投案，顯與自首之要件不符。是上訴人所辯各節，均
為意圖減輕刑責之詞，不足採信。證人蔡明宏、馮昭益雖亦附和上訴人之說稱：曾見
李強車上有二人下車，往上訴人與李強拉扯處走去云云，係護之詞，不足為上訴人
有利之認定。於理由內詳予指駁及說明。上訴人有殺人之犯意，已如前述，縱被害人
未生死亡之結果，核其所為，仍犯刑法第二百七十一條第二項、第一項之殺人未遂罪
。因而撤銷第一審此部分不當之判決，適用前開法條及刑法第二十六條前段、第三十
八條第一項第二款，並審酌上訴人犯罪之一切情狀，量處有期徒刑五年。扣案之鋼珠
（原非前開空氣槍之子彈，該空氣槍之子彈為ＢＢ彈）六顆（尚未射擊者），係供犯
罪預備之物，並為上訴人所有，併予宣告沒收（前開空氣槍一支，原判決另在上訴人
持有該槍枝部分諭知沒收），經核於法尚無違誤。按審判期日之訴訟程序，專以審判
筆錄為證，刑事訴訟法第四十七條定有明文。原審八十四年七月四日審判筆錄，業已
記載：提示「扣案之證物……問（上訴人）有何意見﹖」當日原審所借調出之扣案證
物有瓦斯空氣槍（即ＳＰ－一○○型玩具空氣槍）一支、鋼瓶（即壓縮之二氧化碳氣
體鋼瓶）一只、鋼珠六顆，有借調贓證物品條在卷可稽。且上訴人亦答稱：「空氣（
槍）是在玩具店買的……我不是故意持槍傷人」等語，有該審判筆錄為證。上訴人如
何尚謂原審未提示該空氣槍等令其辨認﹖次按刑法第六十二條所謂之發覺，並非以有
偵查犯罪之機關或人員確知其人犯罪無誤為必要，而於對其發生嫌疑時，即得謂已發
覺。縱此所謂之嫌疑，非指主觀上之懷疑而言，但若有確切之根據，得為合理之可疑
者，即屬相當。承辦本案之刑警楊勝雄依據民眾提供射擊李強者，係駕駛ＸＶ－五五
○○號自用小客車之人，而查得該車係上訴人所有，當日係由上訴人駕駛，遂認上訴
人涉嫌殺人，則此時上訴人前開犯罪，即已為有偵查犯罪職權之公務員發覺，雖其後
上訴人託其母黃劉麗容向楊勝雄表示願意投案，尚難依自首之規定而減輕其刑。上訴
意旨，仍執前詞爭辯，並對原審此部分採證認事用法職權之適法行使，及原判決業已
說明之事項，任加指摘，非有理由，應予駁回。
二關於違反槍彈藥刀械管制條例部分：
按刑事訴訟法第三百七十六條所列各罪之案件，經第二審判決者，不得上訴於第三審
法院，法有明文。本件上訴人甲○○違反槍彈藥刀械管制條例部分，原審係依該條
例第十條第三項論處罪刑，核屬刑事訴訟法第三百七十六條第一款之案件，既經第二
審判決，自不得上訴於第三審法院。上訴人對此部分竟一併提起上訴，顯為法所不許
，亦應予以駁回。
據上論結，應依刑事訴訟法第三百九十六條第一項、第三百九十五條前段，判決如主
文。
中      華      民      國    八十五    年      五      月     三十     日
                              最高法院刑事第六庭
                                  審判長法官  董  明  霈
                                        法官  丁  錦  清
                                        法官  楊  商  江
                                        法官  賴  忠  星
                                        法官  洪  文  章
       右正本證明與原本無異
                                              書  記  官
中      華      民      國    八十五    年      六      月      五      日
                                                                      Ｋ


司法院資訊處製作；財團法人民間司法改革基金會備份。
